【裁判字號】    89,重訴,40
【裁判日期】    890816
【裁判案由】    損害賠償
【裁判全文】
臺灣新竹地方法院民事判決  八十九年度重訴字第四十號
    原      告  己○○○
                戊○○
                丁○○
    共      同
    送達代收人  丙○○    住台.
    共      同
    訴訟代理人  庚○○    住台.
    複  代理人  甲○○    住苗.
    被      告  乙○○    住台北縣蘆洲市○○路一八五巷八二號
右當事人間請求損害賠償事件，本院判決如左：
    主  文
被告應給付原告己○○○新台幣捌拾柒萬捌仟參佰陸拾陸元及自民國八十八年十二月
二日起至清償日止，按年息百分之五計算之利息。
被告應分別給付原告戊○○、原告丁○○新台幣肆拾肆萬玖仟肆佰柒拾伍元及自民國
八十八年十二月二日起至清償日止，按年息百分之五計算之利息。
原告己○○○、原告戊○○、原告丁○○其餘之訴均駁回。
訴訟費用由被告負擔百分之八十九、原告己○○○負擔百分之五、原告戊○○、原告
丁○○各負擔百分之三。
本判決第一、二項於原告己○○○、原告戊○○、原告丁○○各以新台幣貳拾玖萬參
仟元、壹拾伍萬元、壹拾伍萬元為被告供擔保後，得假執行。
原告己○○○、原告戊○○、原告丁○○其餘假執行之聲請均駁回。
    事  實
甲、原告方面：
  一、聲明：(1)被告應給付原告己○○○新台幣（下同）五百三十七萬八千八百九十
      一元，原告戊○○、丁○○各五百萬元，及自起訴狀繕本送達翌日起至清償日
      止，按年利率百分之五計算之利息。(2)願供擔保請准予宣告假執行。
  二、陳述：
      (1)被告於民國八十八年五月九日下午六時許，駕駛ＧＮ─六九八一號自用小客
        車，在國道一號公路南向一百零四公里又四百公尺處行駛，其原應注意汽車
        行進中，駕駛人應注意車前狀況，隨時採取必要安全措施，且汽車在同車道
        行駛時，除擬超越前車外，後車與前車之間應保持隨時可以剎停之距離，而
        當時天候雖下雨，惟路況、視線皆良好，並無不能注意之情事，竟疏於注意
        車前狀況，且未注意與前車保持隨時可以剎停之安全距離，因而撞及在前方
        由被害人葉一鑠所駕駛車號ＧＣ─六七○三號自小客車，使葉一鑠頭部受嚴
        重振動因而造成其硬腦膜下出血，經送醫後不治死亡。
      (2)按「因故意或過失，不法侵害他人之權利者，負損害賠責任。」、「違反保
        護他人之法律者，推定其有過失」，民法第一八四條第一項前段、第二項分
        別定有明文，又「不法侵害他人致死者，對於支出殯葬費之人，亦應負損害
        賠償責任。」；「不法侵害他人致死者，被害人之父母、子女及配偶，雖非
        財產上之損害，亦得請求賠償相當之金額。」民法第一百九十二條第一項後
        段、第一百九十四條分別規定甚明，原告己○○○為被害人葉一鑠之配偶並
        支出葉一鑠之殯葬費用，原告戊○○、丁○○則為被害人葉一鑠之子女，依
        上揭規定，自得訴請被告賠償損害，茲列出請求賠償之項目及金額如左：
        殯葬費用部分：
          殯葬費用由原告己○○○支出，共計三十七萬八千八百九十一元，有收據
          明細表影本可稽。
        精神慰撫金部分：死者生前原任職中國石油股份有限公司管理師，每月薪
          津七萬零九百七十六元，其社會地位及收入均堪稱中上，與原告等一家四
          口原本和樂美滿，茲因遭車禍喪生，驟然天人永隔，原告等悲痛逾恆，精
          神深受打擊。尤以原告戊○○、原告丁○○現仍在就學，因死者之去世將
          頓失經濟來源，而原告己○○○亦須加重經濟負擔，如此更痛苦不堪，為
          此爰各請求賠償五百萬元之精神慰撫金。
  三、證據：提出戶藉謄本、臺灣新竹地方法院檢察署相驗屍體證明書影本、喪葬費
      明細表及其收據影本，中國石油股份有限公司工作人員薪津表影本、原告戊○○學生證影本、原告丁○○學生證影本、原告己○○○薪資明細單各一份為證
      。
乙、被告方面：
  一、聲明：求為判決駁回原告之訴。
  二、陳述略稱：對原告提出之戶藉謄本、臺灣新竹地方法院檢察署相驗屍體證明書
      影本、喪葬費明細表及其收據影本，中國石油股份有限公司工作人員薪津表影
      本、原告戊○○學生證影本、原告丁○○學生證影本及原告己○○○薪資明細
      單均不爭執。惟原告請求之金額過高，被告每月薪資所得一萬七千元左右，無
      力負擔高額之賠償金額。又原告等因本次車禍事件，已依汽車強制責任保險契
      約由富邦產物保險股份有限公司給付保險金一百二十萬零一千五百七十五元，
      應自損害賠償總額中扣抵一部分之賠償金額。
  三、證據：提出被告薪資證明書一份為證。
丙、本院依職權調閱八十八年度竹交簡字第五三號過失傷害案卷，及向富邦產物保險
    股份有限公司函詢該公司是否就本件車禍事件向被害人葉一鑠之繼承人給付強制
    責任險理賠金及其給付之數額。
    理  由
一、本件原告起訴主張被告於民國八十八年五月九日下午六時許，駕駛ＧＮ─六九八
    一號自用小客車，在國道一號公路南向一百零四公里又四百公尺處行駛，其原應
    注意汽車行進中，駕駛人應注意車前狀況，隨時採取必要安全措施，且汽車在同
    車道行駛時，除擬超越前車外，後車與前車之間應保持隨時可以剎停之距離，而
    當時天候雖下雨，惟路況、視線皆良好，並無不能注意之情事，竟疏於注意車前
    狀況，且未注意與前車保持隨時可以剎停之安全距離，因而撞及在前方由被害人
    葉一鑠所駕駛車號ＧＣ─六七○三號自小客車，使葉一鑠頭部受嚴重振動因而造
    成其硬腦膜下出血，經送醫後不治死亡，致原告己○○○須支出殯葬費、共計三
    十七萬八千八百九十一元，原告己○○○為被害人葉一鑠之配偶、原告戊○○、
    原告丁○○為被害人葉一鑠之子女，因死者生前原任職中國石油股份有限公司管
    理師，每月薪津七萬零九百七十六元，其社會地位及收入均堪稱中上，與原告等
    一家四口原本和樂美滿，茲因遭車禍喪生，驟然天人永隔，原告等三人悲痛逾恆
    ，精神深受打擊。尤以原告戊○○、原告丁○○現仍然在就學，因死者之去世將
    頓失經濟來源，而原告己○○○亦須加重經濟負擔，如此更加痛苦不堪，爰分別
    依民法第一百九十二條第一項、第一百九十四條規定，請求被告賠償原告己○○○支出之殯葬費用及賠償原告己○○○、戊○○、丁○○等三人相當金額之非財
    產上之損害。被告則以原告請求之金額過高，其每月薪資所得僅一萬七千元左右
    ，無力負擔高額之賠償金額，且原告等因本次車禍事件，已依汽車強制責任保險
    契約由富邦產物保險股份有限公司給付保險金一百二十萬一千五百七十五元，應
    自損害賠償總額中扣抵一部分之賠償金額等語置辯。
二、經查：
（一）原告主張被告於上揭時地撞及被害人葉一鑠致死之事實，業據提出臺灣新竹地
      方法院檢察署相驗屍體證明書影本為證，並經本院依職權調閱八十八年度竹交
      簡字第五三號過失致死案卷查明無誤，堪信為真。
（二）被告在國道一號公路南向一百零四公里又四百公尺處行駛，其原應注意汽車行
      進中，駕駛人應注意車前狀況，隨時採取必要安全措施，且汽車在同車道行駛
      時，除擬超越前車外，後車與前車之間應保持隨時可以剎停之距離，而當時天
      候雖下雨，惟路況、視線皆良好，並無不能注意之情事，竟疏於注意車前狀況
      ，且未注意與前車保持隨時可以剎停之安全距離，因而撞及在前方由被害人葉
      一鑠所駕車號ＧＣ─六七○三號自小客車，使葉一鑠頭部受嚴重振動因而造成
      其硬腦膜下出血。按駕駛人應隨時注意車前狀況並隨時採取必要之安全措施，
      交通安全規則第九十三條第一項第四款、第九十四條第三項定有明文，被告疏
      未注意減速慢行及注意車前狀況，致自後撞及被害人所駕之車號ＧＣ─六七○
      三號自小客車，其有過失甚明。其過失行為與被害人所受之死亡間有因果關係
      ，被告之過失致死犯行並經本院判處有期徒刑四月，如易科罰金，以三百元折
      算一日確定。
三、按因故意或過失，不法侵害他人之權利者，負損害賠償責任；又不法侵害他人致
    死者，對於支出殯葬費之人，亦應負損害賠償責任；不法侵害他人致死者，被害
    人之父母、子女及配偶，雖非財產上之損害，亦得請求賠償相當之金額，民法第
    一百八十四條第一項前段、第一百九十二條第一項後段、第一百九十四條分別定
    有明文。查原告己○○○為被害人葉一鑠之配偶並支出葉一鑠之殯葬費用，原告
    戊○○、丁○○則為被害人葉一鑠之子女，業據提出戶籍謄本、殯葬費收據明細
    表影本各一份為證、原告亦不爭執，應堪信為真實。原告等三人自得基於侵權行
    為之法律關係，請求被告賠償其損害，玆審酌原告得請求之金額如下：
    (1)殯葬費部分：原告己○○○支出殯葬費共計三十七萬八千八百九十一元，有收
      據明細表影本一份（含收據十二紙）附卷可稽，並為被告所不爭執，堪信為真
      ，以上金額原告己○○○請求賠償，應有理由。
    (2)慰撫金部分：被害人因車禍致頭部受嚴重振動因而造成其硬腦膜下出血，經送
      醫後不治死亡，原告己○○○為被害人葉一鑠之配偶、原告戊○○、原告丁○○為被害人之子女，因此受有精神上之痛苦，自得請求精神上之慰撫金。經查
      ，原告己○○○為四十九歲，擔任國立苗栗高級農工職業學校教師，月薪六萬
      餘元，原告戊○○為二十五歲，現仍在銘傳大學就學中，原告丁○○為二十三
      歲，現仍在世新大學就學中，已據原告提出戶籍謄本、原告己○○○薪資明細
      單、原告戊○○學生證影本、原告丁○○學生證影本各一份為證，被告對此並
      不爭執，及被告為二十二歲，現為美髮學徒，月入一萬七千元左右，亦據被告
      提出薪資證明一紙足憑，原告亦不否認其真正，兩造上述主張皆堪認為真實。
      爰審酌前述各情，本院認原告己○○○請求之慰撫金數額以九十萬元為適當；
      原告戊○○請求之慰撫金數額以八十五萬元為適當；原告丁○○請求之慰撫金
      數額以八十五萬元為適當，逾此部分即屬過高，無從准許。
四、次按保險人依本法規定給付之保險金，視為加害人或被保險人損害賠償之一部分
    ；加害人或被保險人受賠償請求時，得扣除之，強制汽車責任保險法第三十條定
    有明文。經查本院依職權函詢富邦產物保險股份有限公司，該公司函覆：該公司
    承保之ＧＮ─六九八一號車主王志彥所有，於八十八年五月九日與同為該公司承
    保之ＧＣ─六七○三號車肇事乙案，基於強制保險垂直求償之原則，該公司逕以
    受害人葉一鑠ＧＣ─六七○三號車之強制保險賠付一百二十萬一千五百七十五元
    予被害人葉一鑠之繼承人即原告己○○○、戊○○、丁○○，並已於八十八年五
    月二十日匯入原告己○○○第一銀行苗栗分行00000000000號帳戶，
    有富邦產物保險股份有限公司八十九年六月七日富保業發字第一六九號函及該
    函所附汽車險理賠申請書、汽車險賠款同意書、受款人電匯同意書、受款人收據
    各一份在卷可按，原告對此亦不爭執，被告之抗辯可信為真。茲如前所述，本件
    原告己○○○、戊○○、丁○○三人，已本於被害人葉一鑠之繼承人之地位，自
    富邦產物保險股份有限公司受領一百二十萬一千五百七十五元之保險金，被告主
    張得依法分別自原告所主張之損害賠償金額中各扣除四十萬零五百二十五元，非
    無理由，應予准許。
五、從而，原告己○○○向被告請求之損害賠償金額於八十七萬八千三百六十六元（
    （900000＋000000-000000）=878366元）及自起訴狀繕本送達翌日（即民國八十
    八年十二月二日）起至清償日止，按週年利率百分之五計算之利息之範圍內，為
    有理由；原告戊○○、原告丁○○分別向被告各請求之損害賠償金額於四十四萬
    九千四百七十五元（（0000000-000000）=449475）元及自起訴狀繕本送達翌日
    （即民國八十八年十二月二日）起至清償日止，按週年利率百分之五計算之利息
    之範圍內，為有理由。原告己○○○、戊○○、葉玉爾分別逾上揭各部分之請求
    ，即非正當，應予駁回。
六、假執行之宣告：
    原告陳明願供擔保，請求宣告假執行，就其勝訴部分，核無不合，茲酌定相當擔
    保金額，予以准許，至於其敗訴部分，假執行之聲請失所附麗，應予駁回。
七、結論：本件原告己○○○、戊○○、丁○○之訴均為一部有理由，一部為無理由
    ，依民事訴訟法第七十九條但書、第三百九十條第二項，判決如主文。
中      華      民      國    八十九    年      八      月     十六     日
                                        臺灣新竹地方法院民事第二庭
~B法      官  彭洪英
右為正本係照原本作成。
如對本判決上訴，須於判決送達後二十日內向本院提出上訴狀（須按他造當事人之人
數附繕本）。
~B法院書記官  蘇霞
中      華      民      國    八十九    年      八      月     十六     日


司法院資訊處製作；財團法人民間司法改革基金會備份。
